臺灣基隆地方法院民事裁定　
110年度小上字第26號
上  訴  人  
即被上訴人  張紘豪  


被  上訴人
即  上訴人  古鴻炎  

上列當事人間損害賠償事件，上訴人對於民國109年11月30日本
院基隆簡易庭109年度基小字第550號第一審判決提起上訴，本院
第二審合議庭裁定如下：
    主  文
兩造上訴均駁回。
第二審訴訟費用由兩造各自負擔新臺幣壹仟伍佰元。
    理  由
一、按對於小額程序之第一審裁判上訴，非以其違背法令為理由
    ，不得為之；上訴狀內應記載上訴理由，表明原判決所違背
    之法令及其具體內容，或依訴訟資料可認為原判決有違背法
    令之具體事實，民事訴訟法第436條之24第2項、第436條之2
    5分別定有明文。又所謂判決違背法令，上訴人如以原判決
    有不適用法規或適用不當為上訴理由時，其上訴狀或理由書
    應有具體之指摘，並揭示該法規之條項或其內容，若係成文
    法以外之法則，應揭示該法則之旨趣，倘為司法院解釋，則
    應揭示該解釋之字號或其內容；如依民事訴訟法第469條所
    列各款事由提起第三審上訴者，其上訴狀或理由書應揭示合
    於該條款之事實。倘上訴狀或理由書如未依上述方法表明，
    或其所表明者與上開法條規定不合時，即難認為已合法表明
    上訴理由，並對第一審判決之違背法令有具體之指摘，其上
    訴自非合法，最高法院67年台上字第2876號、70年台上字第
    2027號、71年台上字第314號均著有判決意旨可資參照。當
    事人對於小額程序第一審判決提起上訴時，如未依上述方法
    表明，或其所表明者與上開法條規定不相合時，即難認為已
    合法表明上訴理由，其上訴自非合法，第二審法院應依民事
    訴訟法第436條之32第2項準用第444條第1項前段之規定，以
    裁定駁回之。
二、上訴人即被上訴人張紘豪(下以姓名稱之)起訴主張：張紘豪
    前於民國108年4月1日起向上訴人即被上訴人古鴻炎(下以姓
    名稱之)承租其所有門牌號碼基隆市○○區○○路00號房屋右側
    隔間之店面(下稱系爭店面)經營餐飲店(下稱系爭餐飲店)，
    並約定瓦斯費由承租人即張紘豪負擔(下稱系爭租約)。又前
    開房屋經古鴻炎分成三間隔間供店面營業或居住使用，由古
    鴻炎申請一個瓦斯總錶後再分別裝設二個瓦斯分錶，張紘豪
    每月抄寫裝設在系爭店面之瓦斯分錶上所載當月使用度數，
    以「當月度數扣除前月度數乘以瓦斯每度金額」之計算方式
    計算應繳付古鴻炎之瓦斯費。嗣張紘豪發現古鴻炎有不當超
    收瓦斯費之情事，古鴻炎卻稱此係因其每月另向張紘豪收取
    瓦斯基本費新臺幣(下同)85元之故，張紘豪則認瓦斯基本費
    應由該房屋之三間用戶平均分攤，惟古鴻炎仍堅持以「當月
    度數扣除前月度數乘以瓦斯每度金額加計基本費85元」之方
    式計算瓦斯費，並於108年11月20起至同年月22日無預警中
    斷供應系爭餐飲店之瓦斯，致張紘豪於該段期間無法營業，
    而張紘豪每日經由餐飲外送平台Foodpanda外送所得之營收
    淨利為6,000元，3日營收淨利共18,000元(6,000元×3日)，
    加計內用客人部分之3日淨利2,000元，張紘豪於108年11月2
    0起至同年月22日間所受營業損失合計20,000元(18,000元＋2
    ,000元)，爰請求古鴻炎賠償張紘豪前開營業損失20,000元
    。並聲明：古鴻炎應給付張紘豪20,000元。原審審理結果，
    判決古鴻炎應給付張紘豪8,400元，並駁回張紘豪其餘之訴
    。
三、兩造上訴意旨略以：
(一)張紘豪部分：古鴻炎於108年11月16日至17日無預警惡意中
    斷供應系爭餐飲店之瓦斯，並以此要脅上訴人按「當月度數
    扣除前月度數乘以瓦斯每度金額加計基本費85元」之方式計
    算瓦斯費，致上訴人為經營系爭餐飲店而準備之食材損壞而
    無法營業，受有3日之營業損失24,000元(8,000元×3日)；另
    被上訴人應返還不當超收之瓦斯費、水費共計1,058元(瓦斯
    費：108年4月至7月分別為69元、76元、98元、143元、109
    年12月55元；水費：108年7月、9月、11月分別為210元、17
    5元、141元、109年1月91元)。又兩造簽立系爭租約時，古
    鴻炎並未告知其有向前承租人即訴外人徐仁和收取押租金8,
    000元，用以支付未結清之水、電費用，惟古鴻炎嗣拒不承
    認其有收取押租金一事，而要求張紘豪支付108年3月16日至
    同年月31日之電費(下稱緩衝期電費)；又系爭店面內之冷氣
    室內暨室外機(下稱系爭冷氣設備)，於張紘豪承租系爭店面
    時即已存在應屬古鴻炎之資產，尚無理由要求張紘豪拆除並
    支付相關費用；再古鴻炎指稱之摺疊梯(下稱系爭摺疊梯)係
    徐仁和留予張紘豪使用，並非古鴻炎提出照片中所示之摺疊
    梯，古鴻炎想要的物品就稱為其所有，不想要的物品就推卸
    責任，顯非合理。為此提起上訴，求為廢棄原判決不利於張
    紘豪部分，古鴻炎應再給付張紘豪16,658元等語。
(二)古鴻炎部分：
　⒈每日平均營業收入6,000元：
　　就張紘豪主張其每日營業收入6,000元部分，於原審審理時
    雖有提出帳單為證並經以投影方式提示，惟字體很小、投影
    時間短暫，致無法立刻瞭解眾多數字的意義，然法官就此帳
    單僅為檢視，而未詳細調查營業收入係如何計算，顯違反民
    事訴訟法第286條之規定。加以古鴻炎無出庭之經驗，及不
    清楚外送平台抽取之佣金成數如此之高，因原審法官反覆詢
    問是否同意以每日6,000元計算營業收入時，被逼而稱同意
    。然於未釐清外送平台佣金成數是內含或排除前，無法同意
    每日平均營業收入以6,000元計算。
　⒉以營業收入之70％計算營業淨利：
　　就張紘豪主張以營業收入之70％計算營業淨利一節，原審法
    官並未要求張紘豪提出購買食材、員工薪資、電費、瓦斯費
    等相關單據以實其說，亦未就張紘豪之虛假陳述為相關調查
    ，反不斷詢問古鴻炎是否同意以營業收入之70％計算營業淨
    利，古鴻炎遂稱如果成本費用佔三成是正確的，那麼就同意
    淨利可以有七成等語，然此係有前提要件而非真心同意張紘
    豪之主張。
　⒊古鴻炎自行調查而於原審審理時提出早餐店毛利行情、外送
    平台之服務費抽成等件資料，請求調查張紘豪之營業淨利是
    否確為其營業收入之70％一節。惟原審法官並未就此部分為
    詳細調查，而逕認張紘豪之陳述為真，亦未將外送平台佣金
    、員工薪資、水電瓦斯等成本扣除以計算淨利，顯違反民事
    訴訟法第286條之規定。縱認張紘豪所稱淨利70％為毛利之成
    數，並假設員工薪資、水電瓦斯等成本費用佔總營業收入之
    20％，則張紘豪之淨利應為20％〈70％(毛利)－20％(員工薪資、
    水電瓦斯)－30％(外送平台佣金)〉，據此計算張紘豪之每日淨
    利應為1,714元〈6,000元(假設已扣除外送平台佣金)×70％×20
    ％〉或1,200元〈6,000元(假設尚未扣除外送平台佣金)×20％〉。
　⒋按使用者付費之生活經驗，張紘豪使用古鴻炎花大錢安裝與
    維修之瓦斯分錶、管線，難道可以坐享其成而無需按瓦斯公
    司之收費標準繳納85元之基本費？又如燈泡壞掉、清洗水塔
    等事項均未具體以系爭租約為相關約定，實際上則均由出租
    人出資更換、清洗，其依據即為系爭租約第22條。然原審法
    官主觀認定兩造未於事先約定瓦斯費之計算方式，古鴻炎即
    不得向張紘豪收取瓦斯基本費85元，顯違背論理法則。法官
    又不是神，如何有權力自行替兩造訂定瓦斯費之計算方式？
    當兩造就瓦斯費有爭執且系爭租約並未約定瓦斯費之計算方
    式時，應採用瓦斯公司之計費標準即「使用度數×單價＋基本
    費85元」較符合使用者付費原則及系爭租約第22條之約定。
　⒌兩造間前就瓦斯費之計算方式有爭執時，古鴻炎曾告知張紘
    豪倘不接受以「當月度數扣除前月度數乘以瓦斯每度金額加
    計基本費85元」之方式計算瓦斯費，將於1個月後停止供應
    瓦斯，惟張紘豪嗣未將續用天然瓦斯或改用桶裝瓦斯之決定
    告知古鴻炎，致古鴻炎誤判張紘豪要改用桶裝瓦斯而斷然停
    止瓦斯之供應，因而於原審審理中，古鴻炎自承應有20％之
    營業損失責任，並提出兩造間即時通訊軟體之對話紀錄節本
    為證。惟原審法官並未就古鴻炎前開提出之證物即天然瓦斯
    是否可轉換為桶裝瓦斯爐使用一節為詳細之調查，而逕認古
    鴻炎未就營業損失可歸責於張紘豪部分負舉證責任，並認古
    鴻炎應就張紘豪之營業損失負全部責任，顯違反民事訴訟法
    第286條之規定。
　⒍前承租人即訴外人徐仁和與古鴻炎間之房屋租賃契約至108年
    3月15日終止，緩衝期電費乃係因徐仁和與張紘豪於使用系
    爭餐飲店而產生，非古鴻炎或古鴻炎之家屬使用，張紘豪卻
    向訴外人高彩貴即古鴻炎之岳母收取緩衝期電費，且未說明
    其依據為何。系爭租約確實未約定緩衝期電費由何人負擔，
    惟依使用者付費之生活經驗，緩衝期電費既非古鴻炎或古鴻
    炎之家屬使用，則由誰負擔均與古鴻炎無關，倘張紘豪認緩
    衝期電費不應由其負擔，可自行向徐仁和收取。惟原審判決
    逕以系爭租約未約定緩衝期電費由張紘豪負擔為由，而駁回
    古鴻炎以緩衝期電費1,400元為抵銷之請求，況以108年4月1
    日始發生效力之系爭租約，約束契約生效前發生之緩衝期電
    費，顯違背論理法則及經驗法則。
　⒎依大多數人頂讓之經驗，頂店之後，店裡所有的設備(除原屬
    房東所有之設備外)均為後手之財產，對於後手未一併承接
    之設備，前手應負責拆除清運。兩造既均不爭執系爭餐飲店
    乃張紘豪向徐仁和頂讓一節，則張紘豪怎可否認系爭冷氣設
    備非屬其向徐仁和頂讓所得之財產，張紘豪未於頂讓時請徐
    仁和拆除並運走，顯然張紘豪欲使用系爭冷氣設備，且嗣確
    曾使用系爭冷氣設備，此有108年3月至11月之電費數額列表
    為證，亦可傳喚證人到庭作證。系爭冷氣設備既為張紘豪所
    有，系爭租約終止後，張紘豪未清運系爭冷氣設備，致古鴻
    炎支出3,000元清運費用，乃以清運系爭冷氣設備之費用為
    抵銷之請求，應為有理由。另系爭折疊梯乃高彩貴借予徐仁
    和使用，因古鴻炎未弄清楚出借的是哪一張折疊梯，而造成
    錯誤。張紘豪就系爭冷氣設備及系爭摺疊梯均為虛偽陳述，
    而違反民事訴訟法第195條之規定。原審法官既已知悉系爭
    餐飲店係張紘豪向徐仁和頂讓，竟要古鴻炎舉證系爭冷氣設
    備為張紘豪所有，顯違反經驗法則。
　⒏為此提起上訴，並聲明：原判決不利於古鴻炎部分廢棄，被
    上訴人於原審之訴駁回。
四、經查原審判決正本分別於109年12月27日、同月11日送達於
    張紘豪、古鴻炎，張紘豪於同月23日具狀提起上訴，古鴻炎
    則於同月29日具狀提起上訴，均未逾法定20日之不變期間。
    惟觀諸兩造之上訴理由，均僅係針對原審關於賠償金額之取
    捨證據、認定事實等職權行使等事項作為指摘違背論理法則
    、經驗法則，俱未表明原判決所違背之法令及其具體內容，
    任指原判決不當，請求廢棄原判決，而未依前揭意旨具體說
    明有如何不適用法規或適用不當之處，並揭示該法規之條項
    或其內容之事實，難認對該判決之如何違背法令已有具體指
    摘，揆諸前開說明，自不得謂已合法表明上訴理由，從而本
    件上訴難認為合法，應予駁回。
五、末按小額事件第一審法院為訴訟費用之裁判時，應確定其費
    用額，此項規定並為小額事件之上訴程序所準用，民事訴訟
    法第436條之19第1項、第436條之32第1項分別定有明文，爰
    確定本件訴訟費用額如主文第2項所示。
六、依民事訴訟法第436條之32第1項、第2項、第444條第1項前
    段、第436條之19第1項、第95條、第78條、第87條第1項，
    裁定如主文。
中　　華　　民　　國　　110 　年　　9 　　月　　13　　日
                  民事庭審判長法  官  黃梅淑
　　　　　　　　　
                              法  官  高偉文
　　　　　　　　　　　　　　　
                              法  官  徐世禎
以上正本係照原本作成。
本件裁定不得抗告。
中　　華　　民　　國　　110 　年　　9 　　月　　13　　日
                              書記官  張雅婷